【裁判字號】    99,台上,5841
【裁判日期】    990923
【裁判案由】    妨害性自主
【裁判全文】
最高法院刑事判決            九十九年度台上字第五八四一號
上  訴  人  台灣高等法院台南分院檢察署檢察官
被      告  Ｃ男姓名、年籍詳.
上列上訴人因被告妨害性自主案件，不服台灣高等法院台南分院
中華民國九十七年十二月十七日第二審判決（九十七年度上訴字
第一一八四號，起訴案號：台灣嘉義地方法院檢察署九十六年度
偵字第九五六三號），提起上訴，本院判決如下：
    主  文
原判決撤銷，發回台灣高等法院台南分院。
    理  由
本件原判決以被告Ｃ男（姓名、年籍詳卷）被訴涉犯刑法第二百
二十二條第一項第二款之加重強制性交罪嫌，經審理結果，認為
不能證明被告犯罪，因而維持第一審諭知被告無罪之判決，駁回
檢察官在第二審之上訴，固非無見。
惟查：審理事實之法院，對於被告有利及不利之卷內證據，均應
一併加以注意，並綜合全部證據資料，本於經驗及論理法則定其
取捨而為判斷，倘為無罪之判決，亦應詳述其全部證據取捨判斷
之理由，否則即有判決理由不備之違法。又客觀上為法院判斷事
實及適用法律基礎之證據，雖已調查而其內容尚未明瞭者，即與
未經調查無異，如遽行判決，仍屬應於審判期日調查之證據而未
予調查。本件被害人Ａ女（姓名、年籍詳卷）於案發初即民國九
十六年十一月二十一日，經財團法人○○○○○醫院（下稱○○
醫院）檢驗結果，認Ａ女「無明顯外傷，除處女膜三點鐘方向有
陳舊性傷痕」，而被告於九十七年五月二十一日第一審準備程序
中提出Ａ女於同年五月十二日至○○○○大學附設醫院（下稱○
○醫院）檢驗結果，記載Ａ女「左側陰道口輕微紅腫」，有○○
醫院、○○醫院受理疑似性侵害驗傷診斷書在卷可稽。就Ａ女處
女膜有無受傷，上開醫院檢驗結果不同。原判決固於理由說明：
依○○醫院九十七年五月十二日檢驗結果，僅載有Ａ女「左側陰
道口輕微紅腫」，顯見Ａ女處女膜完整無缺，並無任何陳舊性裂
傷。苟如公訴人所指被告分別以生殖器及手指插入Ａ女下體，殊
難想像Ａ女處女膜容有完整無缺情事。雖Ａ女於案發初，前往○
○醫院驗傷檢驗結果記載「無明顯外傷，除處女膜三點鐘方向有
陳舊性傷痕」，與○○醫院診斷結果不同。縱不排除女性處女膜
，有因個人體質、年紀等因素，致使處女膜原陳舊性傷痕完全癒
合之可能，然此種機率甚微之特殊情境，得否適用於本案被害人
，而將此不利益歸於被告，饒有研求餘地，是上開診斷書既存有
合理之懷疑，尚不得作為被告性侵Ａ女之依據等語（見原判決理
由六）。惟○○醫院與○○醫院就Ａ女處女膜有無受傷所為診斷
既有不同，原判決並未說明以何者為可信，及其取捨之理由，即
以○○醫院檢驗結果，認Ａ女處女膜完整無缺，難謂無判決理由
不備之違法。又經第一審函詢○○醫院「Ａ女於九十七年五月十
二日赴該院檢驗之主訴情形為何？又Ａ女所受之傷害是否會因個
人體質、年紀、遭受侵害之方式及距案發日相隔一年半之時日而
可能癒合並顯現不同症狀？」經該院函覆稱「一、問：主訴情形
？據病歷記載：開立診斷書及檢查。二、問：可能癒合並顯現不
同症狀？可能；事過境遷，實情無法判斷」，有○○醫院院管檔
字第０九七０六０二三六五號函在卷為憑（見第一審卷四０頁）
。則究竟Ａ女於九十七年五月十二日前往該院診斷時，其主訴情
形如何？有無檢查處女膜受傷之情形？並不明確，是否能以該院
當日檢查結果僅有「左側陰道口輕微紅腫」，即遽認Ａ女處女膜
完整無缺，並無任何陳舊性裂傷，已非無疑。且該院復稱「Ａ女
所受傷害可能因個人體質、年紀、遭受侵害之方式及距案發日相
隔一年半之時日而可能癒合並顯現不同症狀」。是否認Ａ女可能
於案發之初即九十六年十一月二十一日時處女膜受傷，及至九十
七年五月十二日至○○醫院檢查時已癒合，亦有待辨明。原判決
就此部分未詳予查明、釐清，即以處女膜原陳舊性傷痕有完全癒
合之可能機率甚微，不得為被告不利益之認定，復未說明認定所
憑之依據，亦有調查職責未盡及判決理由不備之違誤。以上或為
上訴意旨所指摘，或為本院得依職權調查之事項，應認原判決有
撤銷發回之原因。
據上論結，應依刑事訴訟法第三百九十七條、第四百零一條，判
決如主文。
中    華    民    國  九十九  年    九    月  二十三  日
                      最高法院刑事第十二庭
                          審判長法官  黃  一  鑫
                                法官  張  春  福
                                法官  林  勤  純
                                法官  陳  國  文
                                法官  黃  梅  月
本件正本證明與原本無異
                                      書  記  官
中    華    民    國  九十九  年    九    月  二十八  日
                                                      Ｖ

司法院資訊處製作；財團法人民間司法改革基金會備份。
